臺灣臺北地方法院刑事裁定　　　　　　　94年度聲判字第28號
聲　請　人　財團法人科技輔具文教基金會
即告訴人　　　　　　　　　　　.
代　表　人　楊國屏
代　理　人　劉振瑋律師
　　　　　　王歧正律師
被　　　告　儀訊股份有限公司
兼代表人　　甲○○
上列聲請人因告訴被告違反著作權法案件，不服臺灣高等法院檢
察署檢察長駁回再議之處分（94年度上聲議字第863號），聲請
交付審判，本院裁定如下：
    主    文
聲請駁回。
    理    由
一、按聲請人不服上級法院檢察署檢察長或檢察總長認再議為無
    理由而駁回之處分者，得於接受處分書後10日內委任律師提
    出理由狀，向該管第一審法院聲請交付審判；法院認為交付
    審判之聲請不合法或無理由者，應駁回之，刑事訴訟法第
    258 條之1、第258條之3第2項前段，分別定有明文。
二、本件聲請人即告訴人財團法人科技輔具文教基金會以被告儀
    訊股份有限公司（下稱儀訊公司）及甲○○違反著作權法，
    向臺灣臺北地方法院檢察署檢察官提出告訴，經臺灣臺北地
    方法院檢察署檢察官以92年度偵字第19043號為不起訴處分
    ，聲請人不服聲請再議，經臺灣高等法院檢察署檢察長發回
    續查後，再經臺灣臺北地方法院檢察署檢察官以93年度偵續
    字第316號為不起訴處分，聲請人仍不服聲請再議，嗣經臺
    灣高等法院檢察署檢察長認聲請人聲請再議為無理由，於94
    年3月17日以94年度上聲議字第863號處分書駁回再議之聲請
    。
三、聲請交付審判意旨略以：
（一）被告於其致教育部函件中表示，凡經被告合法授權使用
      CAI-PLUS之單位或個人，皆可藉由該軟體之自編教材功能
      ，自由運用各類圖形、聲音、動畫材質，製作各類教育題
      材。由此可知，CAI-PLUS本身僅為一程式軟體，並未包括
      圖形、聲音動畫等檔案內容，此由被告於該函主旨表示「
      有關本公司開發之CAI-PLUS軟體確實擁有著作權」，以及
      於該函說明二表示「就該函所述，其研發並擁有著作權登
      記在案乙節，實與本軟體無關之兩碼事」亦可清楚得知。
（二）被告公司為專業軟體設計公司，本身對於著作權之保護極
      為注重，此其於前函中明白表示軟體版本須經「合法授權
      使用」，以及於公司網頁中特別強調「未經許可不得以任
      何型式進行複製或公開散布」可知。準此，被告既自承僅
      擁有CAI-PLUS之著作權，則渠等理應知悉若未取得系爭圖
      形著作財產權人同意，即將之燒錄至售予臺南縣公誠國小
      100片光碟中，將涉有侵害他人著作財產權之嫌。
（三）被告等雖辯稱系爭圖檔為張瑞昆提供，被告公司僅依臺南
      縣政府之要求，為了教學之便利，才製作成光碟100片，
      供張瑞昆上課使用云云。然而，無論是臺南縣政府甚至公
      誠國小，均已否認曾指示被告燒錄該光碟，且進一步指出
      該光碟係成品，並非專為公誠國小製作，而係採購「成品
      」，顯見渠等早已明知系爭圖檔之著作財產權人並非張瑞
      昆，欲以合理使用為藉口，以求脫免侵害聲請人著作財產
      權之刑事責任。經查，張瑞昆為專業職能治療師，並非圖
      形設計師，不可能推出圖形庫，而由被告網頁內容可知，
      CAI-PLUS係由張瑞昆與被告等共同針對一般特殊教育訓練
      所設計，用以編製輔助訓練教材。復查，每當張瑞昆協助
      各縣市政府辦理身心障礙輔具科技相關研習時被告等皆免
      費提供教育版軟體供研習之用，由張瑞昆教導研習教師藉
      由CAI-PLUS從事輔助教材之創作及編修。顯見，被告等並
      非基於各縣市政府教育局之要求，始提供CAI-PLUS做研習
      之用，而係藉由共同設計者張瑞昆擔任特教研習講師之機
      會，以達渠等推廣使用之目的。而公誠國小向其採購之附
      圖形光碟（軟體免費提供）每一片達新臺幣250元，而其
      成本不到5元，轉手間有50倍以上暴利，謂其不知侵害著
      作權，殊嫌天真。
（四）被告係販售與公誠國小，與公誠國小是否為教學使用係屬
      兩事；猶如公誠國小需使用微軟軟體作為教學之用，被告
      予以盜錄販售而強解為該盜錄最終係為教學之用，可乎？
      依著作權法第46條之規定必須是依法設立各級學校及其擔
      任教學之人，為學校授課需要始得在合理範圍內，重製他
      人已公開發表之著作。被告等之行為不符上開得合法重製
      他人已公開著作之規定。
（五）所謂「引用」，必須有自己之創作，否則即非引用；此外
      ，引用須所引用他人創作之部分與自己創作之部分，必須
      可加以區辨，否則屬於「剽竊」、「抄襲」而非「引用」
      ，最高法院84年臺上字第419號判決即明揭斯旨。惟查，
      被告等所重製之系爭圖檔未有張瑞昆個人之創作，如何能
      構成「引用」？且依著作權法第63條之規定，引用他人著
      作者不得加以改作，亦證張瑞昆所為不符合理使用之範圍
      。如張瑞昆確欲引用聲請人之圖形著作依同法第64條之規
      定，即應明示其出處，亦即須以合理方式明示著作人之姓
      名或名稱。
（六）被告等又辯稱，渠等所販售之正式版，並無聲請人之圖形
      著作，且渠等售予公誠國小每片光碟僅250元，扣除成本
      後已所剩無幾，非基於營利目的。然其販售公誠國小之
      100片光碟使用聲請人之圖形，即已構成違反著作權之犯
      罪行為，至於其所謂「正式版」有無繼續侵害著作權？已
      與本案無關。
四、本院經查：原不起訴處分書、再議駁回處分書認依調查結果
    ，尚難認被告等有何違反著作權法犯行，其理由已論列甚詳
    ；至聲請人雖仍執陳詞再予爭執，惟查：聲請人主張被告等
    未經授權擅自重製聲請人享有著作權之「溝通圖形庫」圖片
    於被告儀訊公司製作之軟體內作為內附圖案檔，並將之燒錄
    於光碟內販售等情，可知聲請人主張其受侵害之著作係上開
    圖形庫圖片，並非CAI-Plus程式本身；而重製於上開軟體光
    碟內之圖形庫圖片乃張瑞昆所提供，張瑞昆並未向被告儀訊
    公司告知圖檔來源等情，業經張瑞昆在偵查中供認明確，是
    被告等主觀上均認張瑞昆有權使用前述圖檔，被告等縱使疏
    未詳查張瑞昆是否確有使用上開圖檔的合法權利，亦僅出於
    過失，難認被告等確有侵害聲請人著作財產權之故意，從而
    ，本案縱有違反著作權法之可能，亦屬張瑞昆所為，聲請人
    指稱被告等與張瑞昆係共同藉由研習會進行包裝，並透過教
    學過程行銷軟體圖利，彼等間顯有違反著作權法之不法犯意
    聯絡云云，要屬臆測之詞，難謂被告等確有聲請人所指違反
    著作權法之犯行，其等罪嫌尚有不足。
五、綜上所述，原不起訴處分書及駁回再議處分書既已調查說明
    ，對照卷內資料，並無不合，是原檢察官及臺灣高等法院檢
    察署檢察長分別予以不起訴處分及駁回再議之聲請，並無不
    當，聲請人所指上情，尚不足以作為認定被告等確實犯罪之
    積極證據，從而本件交付審判之聲請為無理由，應予駁回。
六、依刑事訴訟法第258條之3第2項前段，裁定如主文。
中　　華　　民　　國　　94　　年　　6 　　月　　24　　日
　　             　　刑事第三庭審判長法  官　劉 慧 芬
                                     法  官　邱　  琦
                                   　法  官  歐陽漢菁
以上正本證明與原本無異。
本裁定不得抗告。
                                     書記官  沈 芳 君
中　　華　　民　　國　　94　　年　　6 　　月　　28　　日
